臺灣雲林地方法院刑事判決
110年度易字第192號
公  訴  人  臺灣雲林地方檢察署檢察官
被      告  張啓輝


指定辯護人  本院公設辯護人郭雅琳  
上列被告因竊盜案件，經檢察官提起公訴（110年度偵字第1266
號），被告於準備程序進行中，就被訴事實為有罪之陳述，經告
知簡式審判程序意旨，並聽取公訴人、被告之意見後，經本院裁
定行簡式審判程序，並判決如下：
    主  文
張啓輝犯侵入住宅竊盜罪，累犯，處有期徒刑柒月。未扣案之犯
罪所得新臺幣貳仟伍佰元沒收，於全部或一部不能沒收或不宜執
行沒收時，追徵其價額。
    事  實
一、張啓輝意圖為自己不法之所有，基於侵入住宅竊盜之犯意，
    於民國109年12月13日下午3時35分許，騎乘車牌號碼000-00
    00號普通重型機車，行經雲林縣○○鎮○○里○○00號前，因見該
    址住宅大門未上鎖，從大門侵入廖品慆上址住處，徒手竊取
    廖品慆所有之側背包1只（內含現金新臺幣〈下同〉2,500元、
    廖品慆之國民身分證、健保卡各1張、中華郵政股份有限公
    司及西螺鎮農會、華南商業銀行之存摺各1本、提款卡各1張
    及印章各1個、陳嬿如之中華郵政股份有限公司之存摺1本及
    提款卡1張、郭玉鳳之中華郵政股份有限公司之存摺1本及提
    款卡1張、印章1個，起訴書漏載廖品慆之華南商業銀行之存
    摺1本、提款卡1張及印章1個、郭玉鳳之中華郵政股份有限
    公司之存摺1本及提款卡1張、印章1個，業經公訴檢察官當
    庭補充）得手後，現金花用殆盡，其餘物品則丟棄在附近之
    土地公廟。嗣廖品慆發現遭竊報案，經警調閱監視器影像，
    而悉上情。　
二、案經廖品慆訴由雲林縣警察局西螺分局報告臺灣雲林地方檢
    察署（下稱雲林地檢署）檢察官偵查起訴。    
    理  由
一、被告張啓輝所犯之罪，係死刑、無期徒刑、最輕本刑為3年
    以上有期徒刑以外之罪，其於準備程序就前揭被訴事實為有
    罪之陳述，經本院告知簡式審判程序之旨，並聽取其與公訴
    人、辯護人之意見後，依刑事訴訟法第273條之1規定，經本
    院裁定行簡式審判程序，是本案之證據調查，依刑事訴訟法
    第273條之2規定，不受同法第159條第1項、第161條之2、第
    161條之3、第163條之1及第164條至第170條規定之限制，合
    先敘明。
二、上開犯罪事實，業據被告於警詢、偵查及本院審理中均坦承
    不諱（見雲林地檢署110年度偵字第1266號偵查卷〈下稱偵卷
    〉第13頁至第16頁、第95頁至第96頁；本院110年度易字第19
    2號卷〈下稱本院卷〉第65頁、第70頁），核與證人即告訴人
    廖品慆於警詢之指述（見偵卷第17頁至第19頁）相符，並有
    車輛詳細資料報表1紙（見偵卷第35頁）、現場照片、現場
    及路口監視器翻拍照片共10張（見偵卷第25頁至第33頁）存
    卷可參，復有監視器錄影光碟1片（附於偵卷末偵查錄音光
    碟存放袋內）可佐，堪認被告前開任意性自白與事實相符，
    足以採信。綜上所述，本案事證明確，被告犯行洵堪認定，
    應予依法論科。
三、論罪科刑：
  ㈠按刑法321條第1項第2款所謂毀越門扇、牆垣，係指毀損或超
    越及踰越門扇牆垣而言，而所謂「其他安全設備」，指門扇
    牆垣以外，依社會通常觀念足認為防盜之一切設備而言（最
    高法院55年台上字第547號判例要旨參照）；同條項第2款所
    謂毀越門扇牆垣，係指毀損或超越及踰越門扇牆垣而言，與
    用鑰匙開鎖啟門入室者、撬開門鎖啟門入室者不同；所謂越
    進門扇牆垣，其越進二字應解為超越或踰越而進，非謂啟門
    入室即可謂之越進；所謂毀越門扇，其「越」指逾越而言，
    如係從門走入或開鎖啟門入室，均不得謂為逾越門扇（最高
    法院69年度台上字第2415號、77年度台上字第1130號判決意
    旨參照）。再按刑法第321條第1項第1款之侵入住宅竊盜罪
    ，係刑法第306條無故侵入住宅罪與普通竊盜罪之結合犯；
    又刑法第321條第1項第2款之毀越門扇竊盜罪，關於「毀越
    」指毀損與踰越而言，其中毀損門扇竊盜罪，乃同法第354
    條之毀損罪與普通竊盜罪之結合犯。上開無故侵入住宅、毀
    損門扇，均係犯普通竊盜罪之加重情形，已結合於所犯加重
    竊盜之罪質中，自不能於論以加重竊盜罪外，更行論以無故
    侵入住宅罪或毀損罪（最高法院27年上字第1887號判例意旨
    、最高法院92年度台非字第6號判決意旨參照）。被告上開
    事實欄一所為，係未經同意以開啟大門之方式侵入住宅行竊
    ，核被告所為，係犯刑法第321條第1項第1款侵入住宅竊盜
    罪。
　㈡又被告上開侵入他人住宅內行竊之犯行，其侵入之行為已結
    合於上述加重竊盜之罪質中，揆諸上開說明，自無更行構成
    同法第306條第1項之無故侵入住宅罪。
　㈢被告前因①竊盜案件，經臺灣嘉義地方法院以103年度嘉簡字
    第639號判決判處有期徒刑4月確定；再因②竊盜案件，經本
    院以104年度易字第57號判決判處有期徒刑9月確定；又因③
    竊盜等案件，經本院以104年度易字第228號、第287號判決
    判處有期徒刑7月（共2罪），應執行有期徒刑9月確定，上
    揭②③案件經本院以104年度聲字第669號裁定應執行有期徒刑
    1年2月確定，與①案件接續執行，於105年7月24日縮短刑期
    執行完畢等情，有卷附臺灣高等法院被告前案紀錄表可按，
    其於受徒刑之執行完畢後，5年以內故意再犯本案有期徒刑
    以上之罪，依刑法第47條第1項規定，為累犯，又依司法院
    釋字第775號解釋意旨，為免發生罪刑不相當之情形，本院
    審酌被告前案係竊盜案件經執行完畢，應已深知不可任意侵
    害他人財產權，其竟再犯同一罪名之罪，顯見其具有特別惡
    性及對刑罰反應力薄弱之情形，本院裁量自應加重最低本刑
    ，以符罪刑相當原則。
　㈣爰審酌被告正值青壯，不思己力正當賺取財物，竟貪圖私利
    ，任意為上開加重竊盜之方式竊取他人財物，顯然欠缺法治
    觀念，漠視他人財產法益，危害社會治安。惟念及其犯後坦
    承犯行，態度尚可，暨其為國中肄業之教育程度，離婚，與
    前配偶育有2名子女（現均已成年），現獨居之家庭生活狀
    況，現從事資源回收，月薪6,000元至8,000元之經濟狀況，
    罹患糖尿病、高血壓等慢性疾病之身體健康狀況，因見他人
    住處未上鎖有機可趁即率爾行竊之犯罪動機、目的、犯罪手
    段，又告訴人之損失未獲賠償等一切情狀，爰量處如主文所
    示之刑。
四、沒收之諭知：
  ㈠按犯罪所得，屬於犯罪行為人者，沒收之。但有特別規定者
    ，依其規定。前2項之沒收，於全部或一部不能沒收或不宜
    執行沒收時，追徵其價額，刑法第38條之1第1項、第3項定
    有明文。而宣告前2條之沒收或追徵，有過苛之虞、欠缺刑
    法上之重要性、犯罪所得價值低微，或為維持受宣告人生活
    條件之必要者，得不宣告或酌減之，刑法第38條之2第2項亦
    有明文。　　
　㈡經查，被告竊得現金共2,500元，業已花用殆盡乙節，業據被
    告於本院審理中供承不諱（見本院卷第72頁），前開現金屬
    犯罪所得，既未扣案，自應依刑法第38條之1第1項前段、第
    3項規定宣告沒收，於全部或一部不能沒收或不宜執行沒收
    時，追徵其價額。至被告竊得告訴人所有國民身分證、健保
    卡各1張、中華郵政股份有限公司之存摺1本、提款卡1張及
    印章1個、西螺鎮農會之存摺1本、提款卡1張及印章1個、華
    南商業銀行之存摺1本、提款卡1張及印章1個、側背包1只、
    被害人陳嬿如所有之中華郵政股份有限公司之存摺1本及提
    款卡1張、被害人郭玉鳳所有之中華郵政股份有限公司之存
    摺1本及提款卡1張、印章1個部分，均未扣案，且亦無證據
    證明現仍未滅失，兼之上開物品價值並非極為高昂，則沒收
    或追徵與否，對於被告不法行為之評價與非難，或係刑罰預
    防矯治目的助益甚微，足認欠缺刑法上之重要性，倘若另外
    開啟執行程序探知所在及其價額，其手段與目的關聯薄弱且
    不符比例，為免執行困難及過度耗費公益資源，爰依刑法第
    38條之2第2項，均不另宣告沒收或追徵。
據上論斷，應依刑事訴訟法第273條之1第1項、第299條第1項前
段，刑法第321條第1項第1款、第47條第1項、第38條之1第1項前
段、第3項，判決如主文。
本案經檢察官吳淑娟提起公訴，檢察官陳淑香到庭執行職務。
中　　華　　民　　國　　110 　年　　5 　　月　　27　　日
                  刑事第五庭  法  官   陳韋仁
以上正本證明與原本無異。　　　　　　　　　
如不服本判決應於收受本判決後20日內向本院提出上訴書狀，上
訴書狀應敘述具體理由。上訴書狀未敘述上訴理由者，應於上訴
期間屆滿後20日內補提理由書狀於本院（均須按他造當事人之人
數附繕本）「切勿逕送上級法院」。
                              書記官   陳映佐
中　　華　　民　　國　　110 　年　　5 　　月　　27　　日

附錄本案論罪科刑法條全文：
中華民國刑法第321條
犯前條第1項、第2項之罪而有下列情形之一者，處6月以上5年以
下有期徒刑，得併科50萬元以下罰金：
一、侵入住宅或有人居住之建築物、船艦或隱匿其內而犯之。
二、毀越門窗、牆垣或其他安全設備而犯之。
三、攜帶兇器而犯之。
四、結夥三人以上而犯之。
五、乘火災、水災或其他災害之際而犯之。
六、在車站、港埠、航空站或其他供水、陸、空公眾運輸之舟、
    車、航空機內而犯之。
前項之未遂犯罰之。